【裁判字號】    97,易,3149
【裁判日期】    980527
【裁判案由】    竊盜等
【裁判全文】
臺灣板橋地方法院刑事判決              97年度易字第3149號
公  訴  人  臺灣板橋地方法院檢察署檢察官
被      告  丁○○
選任辯護人  林哲健律師
上列被告因贓物案件，經檢察官提起公訴（97年度偵字第13080
號），本院判決如下：
    主  文
丁○○故買贓物，處有期徒刑陸月，如易科罰金，以新臺幣貳仟
元折算壹日。
    事  實
一、丁○○係位在臺北縣中和市○○路55之1 號之「盈盈珠寶銀
    樓」負責人，其明知乙○○、丙○○前來兜售之金飾一批（
    合計102.267 兩）、銀戒37只、戒檯11只、鑽戒29只均係贓
    物（前開物品係乙○○、戊○○、己○○於97年4 月19日3
    時許，至甲○○所經營位在臺北縣三重市○○○路262 號「
    玖泰珠寶銀樓」所竊得之物），竟仍基於故買贓物之犯意，
    於97年4 月23日晚間，在前開「盈盈珠寶銀樓」內，與乙○○、丙○○議定以新臺幣（下同）2,700,000 元之價格購買
    該批金飾，然僅於當日支付500,000 元予乙○○、丙○○，
    並未約定餘款給付時期，即取得前開金飾一批、銀戒37 只
    、戒檯11只、鑽戒29只。嗣於97年4 月24日凌晨1 時30分許
    ，警方在臺北縣三重市○○路270 號前查獲乙○○、丙○○
    ，經丙○○於同日帶同警方至前開「盈盈珠寶銀樓」而查獲
    丁○○，並於同日上午10時許，在「盈盈珠寶銀樓」保險箱
    內查扣前開丁○○所購買之金飾、銀戒、戒台、鑽戒等物。
二、案經臺北縣政府警察局三重分局報告臺灣板橋地方法院檢察
    署檢察官偵查起訴。
    理  由
一、證據能力：
  (一)被告以外之人於審判外之言詞或書面陳述，除法律有規定者
    外，不得作為證據；被告以外之人於審判外之陳述，雖不符
    刑事訴訟法第159 條之1 至第159 條之4 之規定，而經當事
    人於審判程序同意作為證據，法院審酌該言詞陳述或書面陳
    述作成時之情況，認為適當者，亦得為證據。當事人、代理
    人或辯護人於法院調查證據時，知有第159 條第1 項不得為
    證據之情形，而未於言詞辯論終結前聲明異議者，視為有前
    項之同意，刑事訴訟法第159 條第1 項、第159 條之5 分別
    定有明文。
  1.證人乙○○、丙○○、甲○○於警詢所為之陳述，雖屬審判
    外之陳述，惟被告及其辯護人於本院審理時陳明對前開證人
    於警詢中所為陳述之證據能力不爭執，於本院審理時亦未主
    張排除前開證人陳述之證據能力，且迄於本院言詞辯論終結
    前均未表示異議，本院審酌前開證人之證述應無重大瑕疵且
    與事實相符，故依前開法條規定，應認證人前開審判外之證
    述，自得為證據。
  2.證人乙○○、甲○○於偵查中向檢察官所為之陳述，雖屬審
    判外之陳述，惟現階段刑事訴訟法規定檢察官代表國家偵查
    犯罪、實施公訴，依法其有訊問被告、證人及鑑定人之權，
    證人、鑑定人且須具結，而實務運作時，檢察官偵查中向被
    告以外之人所取得之陳述，原則上均能遵守法律規定，不致
    違法取供，其可信度極高，是以，刑事訴訟法於92年2 月6
    日修正時，即為兼顧理論與實務，以該法第159 條之1 第2
    項規定，除顯有不可信之情況者外，得為證據（參刑事訴訟
    法第159 條之1 立法理由）。前開證人於偵查中向檢察官所
    為之陳述，既已依法具結，又非檢察官非法取供而得，且並
    無證據證明前開證人證人於檢察官偵查中所為證述有何誤認
    之情形，並無顯不可信之情況，自得作為證據。
  (二)被告及其辯護人對卷附贓物認領保管單、照片、監視錄影光
    碟片、臺北縣金銀珠寶商業同業公會97年5 月22日函附臺北
    縣金銀珠寶商業同業公會報價委員會出具97年4 月份每日公
    會報價委員會出具97年4 月份每日進出紀錄表、臺北縣政府
    警察局中和分局國光派出所轄內銀樓、珠寶業查贓清冊期報
    表之證據能力不爭執（見本院97年12月12日準備程序筆錄）
    ，且查前開證據並無不得作為證據之事由，依法自得作為證
    據。
二、實體部分：
  (一)訊據被告丁○○固不否認其為位於臺北縣中和市○○路55之
    1 號「盈盈珠寶銀樓」之負責人，其確向乙○○、丙○○購
    入為警查扣之金飾一批、銀戒、鑽戒、戒檯等物，惟矢口否
    認涉有故買贓物犯行，辯稱：伊有詢問乙○○及丙○○前開
    物品之來源，渠等均稱該等物品沒問題，伊不知該等物品為
    贓物云云。
  (二)經查：
  1.警方於97年4 月24日上午10時許，在被告所經營位於臺北縣
    中和市○○路55之1 號「盈盈珠寶銀樓」查扣金飾一批（合
    計102.267 兩）、銀戒37只、戒檯11只、鑽戒29只一情，業
    據被告於警詢中自承在卷（見97年度偵字第13080 號偵查卷
    第33頁），且有臺北縣政府警察局三重分局扣押物品目錄表
    1 份在卷可按，前開事實，堪以認定。被告雖曾於警詢時供
    稱：伊購買之金飾一批重101 兩云云（見前開偵查卷第30頁
    ），然觀諸同次警詢筆錄，被告無法明確陳述其所收購其他
    戒指、戒檯之內容及數量，並稱該等物品置於金庫保險箱，
    須待上午10時許始能開啟等語（見前開偵查卷第30頁），可
    見被告前開所述之數量並非經由當場清點所得，自非精確。
    被告嗣後於本院審理時復供稱：當時伊購買之金飾一批重量
    為101.014 兩云云（見本院97年12月12日準備程序筆錄）。
    然被告前開陳述其收購金飾102.276 兩等語時，係其為警查
    獲當日12時15分許製作，其於該次警詢時供稱：「警方...
    等候保險箱定時鎖10時開啟後，由我主動提供金飾102.276
    兩... 」，可見被告當時業已開啟保險箱取出金飾，則其所
    陳金飾數量必定經過清點而來，況被告亦於扣押物品目錄表
    上簽名確認，可見為警查扣之金飾數量應為102.276 兩，被
    告嗣於案發後將近8 個月本院準備程序中未提出任何憑證空
    言否認前開金飾數量，顯無所據，自無可採。再者，前開為
    警查扣之金飾、銀戒、戒檯、鑽戒，係被害人甲○○所有，
    於97年4 月19日3 時許，在甲○○所經營位於臺北縣三重市
    ○○○路262 號「玖泰珠寶銀樓」遭竊一情，業據被害人甲○○指述明確（見前開偵查卷第35至37頁、129 頁），並有
    贓物認領保管單1 份附卷可稽，前開金飾、銀戒、戒檯、鑽
    戒係甲○○所有遭竊之贓物無疑。
  2.本件被告與乙○○、丙○○間交易之金飾重達一百餘兩，且
    依被告於警詢、檢察官偵查中及本院審理時所陳，被告收購
    前開金飾之價格高達二百七、八十萬（見前開偵查卷第33頁
    、第129 頁、本院97年12月12日準備程序筆錄），顯與一般
    舊金換新金、零星收購之情形有別，再佐以卷附臺北縣政府
    警察局中和分局國光派出所轄內銀樓、珠寶業查贓清冊期報
    表，被告所營「盈盈珠寶銀樓」自97年4 月8 日至同年5 月
    8 日間收購金飾珠寶交易40筆，除5 筆交易金額為一、二十
    萬外，其於交易金額均在數千元至一、二萬之譜，益徵本件
    此等二百餘萬之交易金額並非尋常，被告為銀樓金飾業者，
    對此大量拋售金飾異常之舉更應有所警覺，衡情當可想像該
    等金飾可能為不法之贓物，於收購前應詳加查詢該等金飾之
    來源。又國人向銀樓購買金飾，銀樓均會出具金單註明所購
    金飾重量、成色等資料，而購買金飾者亦多會保留金單以供
    日後出售金飾之憑證，被告為經營銀樓業者，對此知之甚詳
    ，然被告於檢察官偵查中自承其並未要求乙○○等人提供金
    單等語（見前開偵查卷第130 頁），被告本可輕易藉由金單
    擔保所購金飾合法權源，且要求出售者提供金飾合法來源之
    金單亦無任何為難之處，被告豈會無端捨此不為，無非係因
    被告要求乙○○等人提供金單未果抑或被告明知乙○○等人
    無法提供金單。乙○○等人一次出售大量金飾本即可疑，復
    無法提出金飾來源證明，被告為從事金飾買賣相關業者，對
    此等情形竟稱毫無所疑，孰能置信？被告顯然知悉乙○○等
    人所出之金飾為來路不明之贓物。至被告辯稱：伊有登記乙○○之資料，已盡注意黃金來源之義務云云，然姑不論被告
    於初次警詢時供稱其未決定收購，故未登記出售人資料等語
    （見前開偵查卷第30頁），後於本院準備程序中則改稱：伊
    有登記出買人資料等語（見97年12月2 日刑事準備狀），嗣
    證人乙○○於本院審理時證稱：被告要求提供身份證以登記
    ，但伊並未帶身份證等語（見本院98年4 月16日審判筆錄）
    後，被告又稱：乙○○沒有帶身份證，但因乙○○曾向伊購
    買金飾，所以店內留有客戶資料，伊依據客戶資料申報等語
    （見本院98年4 月16日審判筆錄），被告就其是否登記出售
    人乙○○之資料一節，前後所述不一，且被告甫為警查獲時
    因否認登記出售人資料因而未提出任何書面資料以資證明，
    則被告與乙○○交易時是否確有登記乙○○之資料，抑或係
    被告於97年4 月24日為警查獲後始補登，無從查考，被告辯
    稱其有登記乙○○之資料已盡查義務云云，即非無疑。更遑
    論依證人乙○○及被告於本院審理時所述情節，被告並未確
    實核對乙○○身份證件而為登記，僅依客戶資料填載，被告
    登記時既未依據相關證件確實查詢出售者之身分，其登記之
    舉僅為虛應故事，何來已盡查詢義務。再退萬步言，登記出
    售者資料與查詢金飾來源係屬無關之二事，亦即出售金飾者
    之身分與所售之物是否為贓物並無必然關係，被告可由乙○○出售大量無法證明來源金飾之舉查知該批金飾應屬贓物，
    被告本應探查金飾本身來源，要難單以登記乙○○之身分資
    料即免除其查詢金飾來源之責任。被告前開所辯，顯為卸責
    之詞，自無可採。
  3.被告於97年4 月24日5 時30分許所為之警詢原供稱：綽號「
    小禎」及其男友綽號「阿田」之男子於97年4 月23日晚上，
    持扣案金飾欲出售予伊，因伊懷疑來源有問題，所以未答應
    收購，但因渠等缺錢，所以伊交付500,000 元並抵押該等金
    飾，伊並未決定收購，所以未登記出售人資料等語（見前開
    偵查卷第29至30頁），而於同日（筆錄日期誤載為23日）12
    時15分所為之警詢則改稱：為警查扣之金飾為乙○○與莊素
    貞（當時丙○○之冒名）販賣予伊，伊以2,700,000 元收購
    ，伊沒有現金，所以先交付500,000 元等語（見前開偵查卷
    第33頁）。前開為警查扣之金飾數量非寡，價值不低，況依
    被告前開警詢所述，其係於97年4 月23日收受前開金飾，距
    其接受警相隔未及1 日，被告應不致混淆持有該等金飾之緣
    由，然其竟於一日內為前開迥異之陳述，其前開所言是否信
    實，即有可疑。又被告於檢察官偵查中復改稱：扣案金飾係
    乙○○與其女友綽號「小真」，於97年4 月19日前來出售，
    總共金額2,820,000 元等語（見前開偵查卷第130 頁），被
    告又變更其前所陳與乙○○等人交易該批金飾之時間及價金
    ，苟非有所隱匿或另有所圖，豈會就如此單純事實一再變異
    。雖被告於該次檢察官偵查中陳稱：因伊扣掉乙○○等人購
    買鑽石價金，所以才在警詢中陳稱以2,700,000 元購買該批
    金飾等語（見前開偵查卷第130 頁）。然證人乙○○於警詢
    時證稱：伊將在「玖泰珠寶銀樓」所竊之金飾拿賣給「盈盈
    珠寶銀樓」負責人「楊哥」，當時議價2,700,000 元，「楊
    哥」先付500,000 元定金等語（見前開偵查卷第13頁）。證
    人乙○○證稱其與被告議定該批金飾之價金為2,700,000 元
    ，並未提及有何另向被告購買鑽石之事，苟確有被告所稱購
    買鑽石之事，豈會被告與乙○○均同時略而不提，且逕自於
    金飾價金中扣除？被告所稱乙○○等人另有購買鑽石一節顯
    為子虛，其嗣後改稱購入為警查扣之金飾價金為2,820,000
    元一節並非屬實。又證人乙○○於本院審理時先證稱；伊係
    於行竊後1 、2 天才至「盈盈珠寶銀樓」出售金飾等語（見
    本院98年4 月16日審判筆錄第4 頁），後又改稱：伊凌晨行
    竊，睡一覺起來當天下午去賣金子等語（見本院98年4 月16
    日審判筆錄第9 頁），證人乙○○對何時出售金飾一節亦所
    述不一，自無法以其所述認定本件金飾交易時間。惟觀諸被
    告初次警詢係於97年4 月24日為警查獲後所製作，其當時稱
    乙○○係於97年4 月23日出售金飾，前後相隔僅1 日，被告
    當時絕無誤記交易時間，故應以被告當時所述為之交易時間
    為實。至被告雖提出臺北縣政府警察局中和分局國光派出所
    轄內銀樓、珠寶業查贓清冊期報表1 份證明其與乙○○交易
    之金飾時間、重量、價金等節，然前開報表係被告自行填載
    ，並未檢附其他資料佐證，況依被告所提之臺北市金銀珠寶
    商業同業公會（89）北市金商圓第195 號函所示，並無強制
    規定銀樓業者必須記載前開清冊，既如此，警方顯然不會主
    動一一查核其上所載內容真實與否，被告所提前開清冊既為
    被告自行記載，內容真實自有可疑，而依前開種種客觀證據
    可認該等清冊所載內容並非屬實，該清冊自難為告所述情節
    之證明。綜前所述，被告之所以抬高所購金飾價金，及於審
    理中降低所購金飾重量，無非係為配合其收購金價與市價相
    當之說詞，由此益徵其於收購前開金飾時明知其係以低於市
    價之價格購入，而被告得以低於市價購入前開金飾，無非係
    因明知該等金飾為來源不明之贓物因而得以有此議價空間，
    亦徵被告明知所購金飾為贓物。
  4.再者，依被告前開所述，其與乙○○議定該批金飾總價金或
    為2,700,000 元或為2,820,000 元；依證人乙○○所述，被
    告與其議定該批金飾價金為2,700,000 元。又被告及證人乙○○均稱因被告現金不夠，僅先交付500,000 元予乙○○。
    證人乙○○於本院審理時復證稱：伊將所有金飾交予被告，
    並未要求被告書立字據或其他憑證，亦未與被告約定何時交
    付剩餘價金等語（見本院98年4 月16日審判筆錄）。被告與
    乙○○所交易之物為金飾，並非不可分之物品，苟當時被告
    現金不夠，乙○○當可僅交付相當被告給付價金之金飾即可
    ，豈須將高達被告所給付價金5 至6 倍之金飾全數交予被告
    ？而被告為經營銀樓業者，從事商業活動，當知銀貨兩訖之
    理，果其一時無法給付全數價金，應收取相當價金之金飾即
    可，何須無端為乙○○保管該等金飾而徒生枝節。更進者，
    依被告答辯狀所述，被告擔心金價下跌，且97年4 月24日至
    30日之金價價格確實持續降至每錢2,970 元等語（見98年4
    月16日刑事辯護意旨狀），被告既預知金價可能下跌，稍過
    時日，其便可以較低金價購入，在商言商，何須於自身無充
    足資金之情況下，於高價時一次購入？又雙方竟未就此高達
    2 百餘萬之交易書立任何憑證，亦未約定何時交付價金，2
    人如何確保日後雙方對此筆交易之金飾重量、價金等事宜不
    會有所爭議，而乙○○豈會不虞無法順利取得所餘價金？故
    被告與乙○○交易金飾過程顯違一般交易常情。更進者，依
    當今社會現況，銀樓林立，乙○○於知悉被告無充足現金收
    購金飾時，大可分批售予不同銀樓，何須於僅能拿取不到5
    分之1 價金，且不知何時可以取得其餘價金之情況下，孤注
    一擲將所持全數金飾售予被告，究其所由，無非係因乙○○
    因恐其他銀樓查詢金飾來源而無法順利銷贓，而被告明知贓
    物仍願收受，因而縱使無法取得全數款項仍願將之售予被告
    。是由被告與乙○○前開交易過程大可窺知，被告應係與乙○○等人粗略約定價金，乙○○先行取得500,000 元，至所
    餘價金是否如數給付，則在未定之天。換言之，被告實際僅
    以500,000 元之價格取得該批金飾，由此交易過程益見被告
    明知乙○○所售金飾為贓物。
  (三)至辯護人雖聲請調查銀樓業者擁有熔煉黃金之機具情形，熔
    煉黃金之效率等情，證明被告應不知所購物品為贓物，否則
    當會即時將黃金熔為金塊云云。然姑不論被告欲何時、如何
    所收贓物一情，與其是否明知所購之物為贓物一情並無必然
    關係，況被告是否熔金，視其是否知悉有熔金處所及該等處
    所是否願意為其熔金而定，與一般銀樓業者是否擁有熔金機
    具及熔金效率等情無關，自無調查必要。
  (四)綜上，被告為銀樓業者，對乙○○等人一次出售數量、價值
    龐大之金飾之舉，可知該次交易異於常情，衡情當對該等金
    飾來源有所懷疑，而乙○○復無法提出金單等來源證明，其
    顯然可知該批金飾應為贓物，更進者，其與乙○○間交易過
    程又異於常態，益可知悉所購金飾應係來路不明之贓物，被
    告購買贓物之意甚明。本件事證明確，被告犯行堪以認定，
    應予依法論科。
三、核被告所為，係犯刑法第349 條第2 項之故買贓物罪。爰審
    酌被告為經營銀樓業者，對金飾交易顯較常人有更高之判斷
    、辨識能力，其竟為圖私利，利用經營銀樓之機會收購他人
    遭竊之金飾，致使失主難以尋回遭竊金飾，所為自屬非是，
    且其所收購之金飾重量高達百餘兩，價值高達二百餘萬，所
    生損害非淺，及其素行、智識程度、生活狀況、犯罪動機、
    目的、手法，犯罪後未見悔意等情狀，量處如主文所示之刑
    ，並諭知易科罰金之折算標準，以示懲儆。
據上論斷，應依刑事訴訟法第299 條第1 項前段，刑法第349 條
第2 項、第41條第1 項前段，刑法施行法第1 條之1 ，判決如主
文。
本案經檢察官鄭潔如到庭執行職務。
中    華    民    國    98    年    5     月    27    日
                  刑事第十五庭審判長法  官  李君豪
                                    法  官  錢衍蓁
                                    法  官  何燕蓉
此正本與原本無異。
如不服本判決，應於判決送達後十日內，向本院提出上訴狀。
                                    書記官  李崇文
中    華    民    國    98    年    6     月    2     日
附錄本案論罪科刑法條全文：
中華民國刑法第349條
（普通贓物罪）
收受贓物者，處 3 年以下有期徒刑、拘役或 5 百元以下罰金。
搬運、寄藏、故買贓物或為牙保者，處 5 年以下有期徒刑、拘役
或科或併科 1 千元以下罰金。
因贓物變得之財物，以贓物論。


司法院資訊處製作；財團法人民間司法改革基金會備份。
